【裁判字號】    90,易,795
【裁判日期】    901211
【裁判案由】    竊盜等
【裁判全文】
臺灣士林地方法院刑事判決                            九十年度易字第七九五號
    公  訴  人  臺灣士林地方法院檢察署檢察官
    被      告  乙○○
右列被告因偽造文書等案件，經檢察官提起公訴（九十年度偵字第九一七九號），本
院判決如左：
    主  文
乙○○行使偽造私文書，足以生損害於他人，處有期徒刑肆月，如易科罰金以佰元
折算壹日。
如附表編號所示支票背面偽造之「楊素英」署押壹枚沒收。
    事  實
一乙○○前於民國八十七年間犯偽造文書等案件，經臺灣地方法院判處有期徒刑三月
  確定，於九十年七月二十六日執行完畢。詎猶不知悔改，於八十九年五月間，以不
  詳方法取得如附表編號所示之支票一張後（原由案外人丙○○持有，置於臺北市
  大同區○○○路○段二二三巷七號五樓住處，於八十九年五月一日某時許遭竊，詳
  如後述），基於偽造文書之犯意，於八十九年六月二十一日，持之前往臺北縣汐止
  郵局，冒用其友人甲○○之前妻楊素英之名義，在上開支票背面偽造「楊素英」署
  押一枚，表示楊素英為上開支票背書之意，持之存入由甲○○所保管之楊素英設於
  臺北縣汐止郵局帳號○一─0000000號存款帳戶內而行使，足以生損害於楊
  素英。嗣因上開支票因原執票人丙○○已辦理掛失止付而退票，經臺北市票據交換
  所函警循線查獲上情。
二案經臺北市政府警察局大同分局報告臺灣士林地方法院檢察署檢察官偵查起訴。
    理  由
壹、有罪部分：
一訊據被告乙○○對於右揭事實坦承不諱，核與證人丙○○、楊素英、甲○○證述情
  節大致相符，此外，並有如附表編號所示之支票暨退票理由單、遺失票據申報書
  、票據掛失止付通知書、掛失止付票據提示人資料查詢表等影本各一件在卷可稽。
  本件事證明確，被告犯行堪予認定，應依法論科。
二按盜用印章於支票之背面即為偽造背書，在票據法上係表示對支票負擔保責任之意
  思，其性質係屬偽造私文書（最高法院六十四年度臺上字第一五九七號、七十年臺
  上字第二一六二號判例參照）。核被告乙○○所為，係犯刑法第二百十六條、第二
  百十條之行使偽造私文書罪。被告偽造私文書後復持以行使，其偽造之低度行為應
  為行使之高度行為所吸收，不另論罪。起訴書雖所犯法條欄記載被告此部分涉犯刑
  法第二百十七條第一項偽造署押罪嫌，惟此部分業據公訴檢察官當庭更正起訴法條
  ，併此敘明。爰審酌被告素行、生活狀況、智識程度、犯罪動機、目的、犯罪所生
  之危害、犯罪後態度等一切情狀，量處如主文第一項所示之刑。又被告行為後，刑
  法第四十一條業於九十年一月十日修正公布，同年月十二日生效，舊法規定犯最重
  本刑三年以下有期徒刑以下之刑之罪，而受六個月以下有期徒刑或拘役之宣告，因
  身體、教育、職業、家庭之關係或其他正當事由，執行顯有困難者，得易科罰金，
  修正後刑法第四十一條第一項規定，凡犯最重本刑五年以下有期徒刑以下之刑之罪
  ，而受六個月以下有期徒刑或拘役之宣告，均得易科罰金，比較新舊法之規定，以
  修正後之新法有利於行為人，自應依刑法第二條第一項前段規定，適用裁判時之新
  法，併予宣告易科罰金之折算標準。
三被告於如附表編號所示支票背面偽造之「楊素英」署押一枚，不論是否屬於被告
  所有，應依刑法第二百十九條之規定，宣告沒收之。
貳、不另為無罪部分：
一公訴意旨另以：被告乙○○意圖為自己不法之所有，於八十九年五月一日某時許，
  無故侵入臺北市大同區○○○路○段二二三巷七號五樓丙○○住處（侵入住宅部分
  未據告訴），竊取丙○○所有如附表編號、所示之支票二紙得手，並將如附表
  編號所示之支票交付邱義超，用以週轉並償付積欠邱義超之賭債，另將如附表編
  號所示之支票存入楊素英之帳戶，因認被告此部分另涉犯竊盜罪嫌云云。
二訊據被告乙○○堅詞否認此部分竊盜之犯行，辯稱：上開二紙支票係伊於八十九年
  五月六日或同年月七日，在臺北市○○街三二三巷一號之一，向友人吳文莊借得，
  並非伊所竊取等語。
三聲請人認被告乙○○涉犯上開罪嫌，無非以被告曾持有丙○○所失竊之支票二紙為
  惟一論據。
四按犯罪事實應依證據認定之，無證據不得推定犯罪事實，刑事訴訟法第一百五十四
  條定有明文。而認定被告有罪之事實，應憑證據，如未能發現相當之證據，或證據
  不足以證明，自不能以推測或擬制之方法以之為裁判基礎；且認定事實所憑之證據
  ，其為訴訟上之證明，須達於通常一般之人均不致有所懷疑而得卻確信者，始得據
  為有罪之認定，倘其證明尚未達到此一程度，而有合理懷疑存在時，尚難為有罪之
  認定基礎；茍積極之證據不足以為被告事實之認定，即應為被告有利之認定，更不
  必有何有利之證據（最高法院三十年上字八一六號、四十年臺上字八六號、七十六
  年臺上字四九八六號判例參照）。
五經查：被告乙○○雖曾持有如附表編號、所示之支票二紙，並將如附表編號
  所示之支票交付邱義超，用以週轉並償付積欠邱義超新臺幣（以下同）七千餘元之
  賭債，另將如附表編號所示之支票存入楊素英之帳戶之事實，固據證人邱義超、
  柯羽倩、甲○○、楊素英證述綦詳，亦為被告所自承不諱，然被告取得該二紙支票
  之原因可能有數端，或因竊盜、或因收受或故買贓物、或因侵占離本人持有之物等
  ，倘未能發現相當之證據，尚不得以推測或擬制之方法，逕認該二紙支票必為被告
  所竊取。又丙○○位於臺北市大同區○○○路○段二二三巷七號五樓住處遭竊時，
  一共失竊四萬六千元、龍銀三十個、古玉十塊、古董、行動電話、支票十餘張，倘
  本件竊盜案件果為被告所為，其既已取得四萬六千元現金，當可以現金償付積欠邱
  義超之七千餘元賭債，而無必要將竊得之支票轉交邱義超，而自陷於犯行曝光之危
  險；況本件除查獲被告曾持有如附表編號、所示之支票二紙外，其餘失竊物品
  俱未查獲，亦未於犯案現場查獲任何指紋或其他相關證據，無積極證據證明被告確
  實曾侵入丙○○之住宅竊盜。至證人吳文莊雖否認系爭支票係伊借予被告，惟該等
  支票既係來路不明之贓物，其為求圖免而否認上情，亦不無可能。此外，復查無其
  他積極證據足資證明被告確有公訴人所指此部分竊盜犯行，惟公訴檢察官認此部分
  與前揭論罪科刑之偽造文書罪部分，有牽連犯裁判上一罪關係，爰不另為無罪之諭
  知。
六至被告乙○○是否另涉犯侵占離本人持有之物或其他罪嫌，因此部分與起訴之竊盜
  事實非屬事實同一之範疇，本院不得逕予變更起訴法條而審理，此部分宜由檢察官
  另為適法之處理。
、退併案部分：至臺灣高雄地方法院檢察署九十年十一月五日雄檢楠有九○偵一七
  六五九字第七三四○二號函，請求就該署九十年度偵字第一七六五九號被告乙○○
  竊盜案件併案審理，惟因本件起訴之竊盜部分不能證明被告犯罪，已如前述，且前
  揭起訴論罪科刑之偽造文書部分與該函請併案審理之竊盜部分，亦無裁判上一罪之
  關係，本院自無從就該函請併辦部分為審理，爰將該部分退還檢察官另行偵查處理
  。
據上論斷，應依刑事訴訟法第二百九十九條第一項前段、刑法第二條第一項前段、第
二百十六條、第二百十條、第二百十九條、第四十一條第一項前段，罰金罰鍰提高標
準條例第二條，判決如主文。
本案經檢察官陳文哲到庭執行職務
中        華        民        國    九十    年    十二    月    十一    日
                              臺灣士林地方法院刑事第四庭
                                  法  官  陳  玉  曆
右正本證明與原本無異。
如不服本判決，應於判決送達後十日內，向本院提出上訴狀。
                                  書記官  陳  鳳  嬌
中        華        民        國    九十    年    十二    月    十四    日
附錄本案論罪科刑法條全文
刑法第二百十條
偽造、變造私文書，足以生損害於公眾或他人者，處五年以下有期徒刑。
刑法第二百十六條
行使第二百十條至第二百十五條之文書者，依偽造、變造文書或登載不實事項或使登
載不實事項之規定處斷。
附表：
┌─┬────┬─────┬───────┬─────────┬────┐
│編│發票日  │票號      │發票人        │付款人            │面額：元│
│號│        │          │              │                  │        │
├─┼────┼─────┼───────┼─────────┼────┤
││89.6.5  │AH0000000 │阮文光        │臺北市第九信用合作│20250   │
│  │        │          │              │社大直分社        │        │
├─┼────┼─────┼───────┼─────────┼────┤
││89.5.10 │FBY0000000│鑫星機械股份有│中國農民銀行板橋分│20000   │
│  │        │          │限公司  丙○○│行                │        │
└─┴────┴─────┴───────┴─────────┴────┘


司法院資訊處製作；財團法人民間司法改革基金會備份。
